臺灣板橋地方法院民事裁定　　　　　 100年度司財管字第29號
聲　請　人　方明達
上列聲請人聲請選任失蹤人方育真財產管理人事件，本院裁定如
下：
    主  文
選任蘇玲玉（女、民國○○○年○月○○日生、身分證統一編號
：Ｚ000000000號、住高雄市○○區○○街三十八巷九
弄七號三樓）為失蹤人方育真（男、民國○○○年○月○○日生
、身分證統一編號：Ｚ000000000號、最後住所為新北
市○○區○○路二三六號四樓）之財產管理人。
程序費用由聲請人負擔。
    理  由
一、按失蹤人失蹤後，未受死亡宣告前，其財產之管理，依非訟
    事件法之規定。失蹤人未置財產管理人者，其財產管理人依
    左列順序定之：（一）配偶；（二）父母；（三）與失蹤人
    同居之祖父母；（四）家長。不能依前項規定定財產管理人
    時，法院得因利害關係人或檢察官之聲請，選任財產管理人
    。民法第10條、非訟事件法第109 條第1 項、第2 項均定有
    明文。而所謂失蹤係指失蹤人離去其最後住所或居所，陷於
    生死不明之狀態而言（最高法院85年度臺抗字第328 號裁定
    意旨參照）。又在外多年音訊不通之人自可認為失蹤人（司
    法院院解字第3445號解釋）。次按關於失縱人之財產管理事
    件，由其住所地之法院管轄，非訟事件法第108 條亦著有規
    定。
二、本件聲請意旨略以：因聲請人之父親方鼎甫死亡後留有遺產
    ，應由其4 名子女共同繼承，惟繼承人之一即失蹤人方育真
    已於民國91年10月1 日失蹤，無法與其聯繫，聲請人並已辦
    理失蹤人口登記，今為處理聲請人父親之遺產，爰聲請鈞院
    選任方育真之財產管理人等語。
三、經查：
（一）聲請人主張其父親方鼎甫死亡後留有遺產，並由聲請人方
      明達、失蹤人方育真等4 人共同繼承，然聲請人之兄方育
      真於91年10月1 日離家出走不知去向，且方育真之父母均
      已死亡，亦無成年子女等事實，業據聲請人提出戶籍謄本
      、除戶戶籍謄本、受理失蹤人口案件登記表影本、遺產稅
      免稅證明書影本等件為證。又本院依職權查詢方育真入出
      境資料之結果，方育真已於96年4 月3 日出境後未再入境
      ，是聲請人主張失蹤人方育真多年音訊全無，自堪信為真
      實。
（二）從而，失蹤人方育真現行蹤不明，又無事實證明其已死亡
      ，故查無失蹤人方育真有任何其他非訟事件法第109 條第
      1 項所定順序之財產管理人，而有選任其財產管理人之必
      要。則聲請人以利害關係人身分聲請選任失蹤人方育真之
      財產管理人，核與首揭規定尚無不合。又聲請人聲請選任
      為失蹤人方育真財產管理人之聲請人配偶梁又南，因與聲
      請人係夫妻關係，利害與共，如由其擔任財產管理人，恐
      有利害衝突及偏頗之虞；而聲請人另聲請選任其二嫂蘇玲
      玉已具狀表示同意擔任失蹤人之財產管理人，此有蘇玲玉
      出具之同意書在卷可稽。本院認蘇玲玉係師範學院畢業，
      目前任職國民中學教師，學經歷尚佳，且為失蹤人方育真
      之弟媳，與失蹤人關係較為密切，處理失蹤人相關事務應
      較為便利，是聲請人聲請選任蘇玲玉為失蹤人方育真之財
      產管理人，於法並無不合，應予准許。
四、依非訟事件法第21條第1 項前段，裁定如主文。
五、如對本裁定抗告須於裁定送達後10日內向本院提出抗告狀，
    並繳納抗告費新臺幣1000元    。
中    華    民    國   100    年    7     月    14    日
                  家事法庭      司法事務官  翟天翔